臺灣高雄地方法院刑事判決　　　　　　　100年度訴字第298號
公　訴　人　臺灣高雄地方法院檢察署檢察官
被　　　告　陳振雄
選任辯護人　李錦臺律師（財團法人法律扶助基金會）
上列被告因強盜案件，經檢察官提起公訴（100 年度偵字第3473
號、100 年度偵字第3833號、100 年度偵字第5133號），本院判
決如下：
    主  文
陳振雄犯如附表一所示之罪，分別處如附表一所示之刑。應執行
有期徒刑拾年陸月，扣案如附表二編號1 、2 、5 所示之物沒收
。
    事  實
一、陳振雄因缺錢花用，且積欠地下錢莊債務，竟鋌而走險，分
    別意圖為自己不法之所有，先後於如附表一編號1 至6 所示
    時、地，騎乘扣案如附表二編號4 所示重型機車，持其所有
    扣案如附表二編號1 所示雖不具殺傷力，惟客觀上足以對人
    之生命、身體、安全構成威脅而可供兇器使用之玩具手槍1
    支，分別為如附表一編號1 至6 所示之加重強盜犯行得逞。
    嗣經如附表一所示告訴人、被害人報警處理後，警察機關循
    線追查，懷疑陳振雄為如附表一編號1 、6 所示案件之嫌疑
    人，依法拘提陳振雄到案後，陳振雄於有權偵查犯罪之警察
    機關僅知如附表一編號2 至5 所示犯罪事實但不知嫌疑人時
    ，主動向承辦警員坦承犯行而願接受裁判，並帶同警員至高
    雄市○○區○○路201 號後方防火巷內起獲如附表二編號1
    至8 所示之物。
二、案經呂珮琪、何欣雅、吳靜宜、戴淑芬、張詠祺訴由高雄市
    政府警察局岡山分局、林宜音訴由高雄市政府警察局楠梓分
    局、江美儒訴由高雄市政府警察局湖內分局，並由高雄市政
    府警察局岡山分局移送臺灣高雄地方法院檢察署檢察官偵查
    起訴。
    理  由
一、按被告以外之人於審判外之陳述，雖不符刑事訴訟法第159
    條之1 至第159 條之4 之規定，而經當事人於審判程式同意
    作為證據，法院審酌該言詞陳述或書面陳述作成時之情況，
    認為適當者，亦得為證據；當事人、代理人或辯護人於法院
    調查證據時，知有刑事訴訟法第159 條第1 項不得為證據之
    情形，而未於言詞辯論終結前聲明異議者，視為有前項之同
    意，刑事訴訟法第159 條之5 定有明文。本件下列認定事實
    所引用之證據，均經本院依法踐行調查證據程式，公訴人、
    被告陳振雄及辯護人俱不爭執各該證據之證據能力，且迄至
    本院言詞辯論終結前，未就上開證據之證據能力聲明異議，
    復查無依法應排除其證據能力之情形，本院審酌上開證據之
    形式及取得過程並無瑕疵、與待證事實具有關連性等情況，
    認為適當，揆諸前揭規定，認上開證據俱有證據能力，均得
    為本案之證據。
二、訊據被告陳振雄對於如附表一編號1 至6 所示之犯罪事實均
    坦承不諱，而辯護人則以：被告於接受警員詢問前即供出犯
    罪事實，且依證人即警員陳文賢之證述，於被告自白前僅確
    定如附表一編號1 、6 所示犯行為被告所為，是如附表一編
    號2 至5 所示犯行部分，被告應符合自首要件，請依法減刑
    等語，為被告辯護。經查：
(一)訊據被告對於如附表一編號1 至6 所示之犯罪事實均坦承不
    諱，核與被害人許朝成、告訴人呂珮琪、何欣雅、證人劉淑
    美、告訴人吳靜宜、林宜音、被害人蔡慧芸、宋英綺、告訴
    人江美儒、被害人顏文益、告訴人戴淑芬、張詠祺、證人顏
    福興、陳韋達、陳振光之證述相符（見高雄市政府警察局岡
    山分局《下稱岡山分局》民國100 年1 月27日高市警岡分偵
    字第1000030386號移送書卷《下稱警卷》第44至46、60至62
    、77、82、86至88、100 至105 、119 至121 頁、臺灣高雄
    地方法院檢察署100 年度偵字第5133號卷第12至16、23至26
    頁、臺灣高雄地方法院檢察署100 年度偵字第3473號卷第12
    2 至126 頁、本院100 年度訴字第298 號卷《下稱訴字卷》
    第80至89、91至97頁），復有岡山分局扣押筆錄及扣押物品
    目錄表、車號XIK-979 號車輛詳細資料報表各1 份、扣案物
    品及查獲現場照片共28張、事後現場模擬照片共18張、警員
    於如附表一編號1 所示犯罪事實發生後調閱該處附近路口監
    視錄影畫面翻拍照片4 張、高雄市政府警察局湖內分局（下
    稱湖內分局）鑑識小組就如附表一編號1 所示刑案現場勘察
    報告表1 份、如附表一編號1 所示案發現場照片14張、被告
    於犯下如附表編號1 、2 、5 所示犯行前為案發現場附近路
    口監視錄影器拍下畫面之翻拍照片共12張、臺灣大哥大通訊
    行店內監視錄影畫面翻拍照片22張、筌宇通訊行店內監視錄
    影畫面翻拍照片4 張、統聯客運楠梓站內監視錄影畫面翻拍
    照片2 張、亞太電信通訊行店內監視錄影畫面翻拍照片14張
    、證人陳振光指認照片5 張、永安區農會保寧分部監視錄影
    畫面翻拍照片22張、高雄市政府警察局100 年3 月21日高市
    警鑑字第1000023199號函影本及所附被告遺落於如附表一編
    號1 所示地點之安全帽、口罩之高雄市政府警察局100 年2
    月16日DNA 型別鑑定書1 份、高雄市政府警察局對如附表一
    編號6 所示刑案現場勘察報告1 份、被告持用之0000-00000
    0 號行動電話門號通聯紀錄1 份、岡山分局100 年5 月5 日
    高市警岡分偵字第1000 007682 號函所附統聯客運楠梓站內
    照片6 張在卷可稽（見警卷第15至18、20至43、50至59、63
    至76、80至81、85、89至99、108 至118 、122 至124 頁、
    訴字卷第50、57至79、142 至145 頁），且有如附表二所示
    之物扣案為佐，足認被告上開任意性自白均與事實相符。
(二)按強盜罪，係以意圖為自己或第三人不法所有，以強暴、脅
    迫、藥劑、催眠術或他法，至使不能抗拒而取他人之物、使
    其交付或得財產上不法利益，為構成要件。而所謂「強暴」
    係謂直接或間接對於人之身體施以暴力，以壓制被害人之抗
    拒之狀態而言；「脅迫」係指行為人以威嚇加之於被害人，
    使其精神上萌生恐懼之心理，以達到至使不能抗拒之程度；
    「至使不能抗拒」則指行為人所施用之強暴、脅迫等非法方
    法，在客觀上足使被害人喪失意思自由，並使其身體上或精
    神上達於不能或顯難抗拒之程度而言，縱令被害人實際並無
    抗拒行為，仍於強盜罪之成立不生影響（最高法院30年度上
    字第3023號判例意旨參照）。經查，就如附表一編號1 所示
    部分，被告直接伸手進入被害人許朝成身穿外套之暗袋內，
    欲強取其內之現金，最後將被害人許朝成拐倒在地，而取走
    該暗袋內現金之行為，顯係直接對被害人許朝成之身體施以
    暴力，屬強暴行為。又被告持以喝令如附表一編號1 至6所
    示告訴人、被害人交付財物時，所用扣案如附表二編號1所
    示之玩具手槍1 支，經送內政部警政署刑事警察局鑑定結果
    ，認係氣體動力式槍枝，以彈簧帶動活塞壓縮氣體為發射動
    力，經以金屬彈丸測試結果，其發射動能甚微，認不具殺傷
    力等情，有該局100 年4 月26日刑鑑字第1000053812號鑑定
    書及該玩具手槍照片2 張在卷可稽（見訴字卷第106 頁），
    則扣案之玩具手槍不具殺傷力乙節，固堪認定。惟經本院當
    庭勘驗結果，該玩具手槍外觀上與真槍相似，有勘驗筆錄可
    參（見訴字卷第170 頁）。是被告持該外型與真槍相似之玩
    具手槍喝令如附表一編號1 至6 所示告訴人、被害人交付財
    物之行為，自屬脅迫行為無訛。而依一般經驗法則判斷，在
    無法分辨被告所持手槍是否為真槍、有無裝彈、是否會對人
    身安全構成威脅之情形下，衡情，遭被告持槍以對之人必定
    深覺恐懼，不敢妄動，被告之行為客觀上已足使如附表一編
    號1 至6 所示之告訴人、被害人心生畏懼而喪失意思自由，
    而難以對被告強取其財物之行為產生有效之抗拒。準此，被
    告先持槍脅迫如附表一編號1 所示被害人許朝成交付財物後
    ，復直接以強暴方式，強取被害人許朝成身上之現金，以及
    持槍脅迫如附表一編號2 至6 所示告訴人及被害人交付財物
    之行為，均足以壓制其等之抗拒，而達強盜罪所稱「不能抗
    拒」之程度甚明。
(三)被告於100 年1 月22日晚間8 時55分許，在高雄市○○區○
    ○路207 之4 號前持拘票拘獲被告後，被告於第1 次警詢筆
    錄中對其所犯如附表一編號1 至6 所示犯行，均坦承不諱，
    有拘票、被告警詢筆錄在卷可參（見高雄地檢署100 年度聲
    拘字第98號卷第3 頁、警卷第5 至9 頁）。是被告所犯如附
    表一編號1 至6 所示部分，何者符合自首之要件，即應予審
    究：
 1、如附表一編號1、6所示之2次犯行，均不符合自首要件：
    被告於如附表一編號1 所示時、地，強盜被害人許朝成之財
    物後，因與被害人許朝成發生拉扯，遭被害人許朝成扯落被
    告原戴之安全帽及口罩，業經被害人許朝成陳述如前，復有
    湖內分局鑑識小組刑案現場勘察報告表及所附該安全帽、口
    罩之照片在卷可參（見警卷第52至53、56至59頁）。而被告
    於強盜被害人許朝成之財物，騎乘機車逃離現場後，為案發
    地點附近之路口監視錄影器拍下側面臉部、側面身型、機車
    之影像乙節，亦有該監視錄影器畫面翻拍照片3 張可參（見
    警卷第65頁）。又被告於如附表一編號6 所示時、地，在永
    安農會保寧分部強盜財物，騎乘懸掛XIK-979 號車牌之重型
    機車逆向行駛高雄市○○區○○路，左轉保興二路方向逃離
    現場時，為路人即證人顏福興、陳韋達記下車號及機車廠牌
    、型號、顏色，業據證人顏福興、陳韋達陳述在卷。復經警
    依該車牌號碼調閱車籍資料，並檢視永安農會保寧分部監視
    錄影畫面後，查知該XIK-979 號車牌登記車主為被告，且該
    「XIK-979 號」重機車車款與強盜永安農會保寧分部之人使
    用機車相同，有車籍資料、永安農會保寧分部監視錄影畫面
    可稽（見警卷第20、108 至110 頁），因認被告涉有重嫌。
    承辦警員再將被告之指紋送請鑑識機關，與附表一編號1 所
    示案件歹徒遺留之安全帽上採集指紋比對，比對結果相符，
    且岡山分局承辦警員王裕盛於100 年1 月20日提示如附表一
    編號1 所示案發地點附近拍攝到之犯罪行為人影像，供被告
    之胞兄陳振光指認，亦經證人陳振光確認影像中之人為被告
    無訛，因認被告亦為如附表一編號1 所示犯行之嫌疑人。支
    援岡山分局辦理本案之高雄市政府警察局刑警大隊偵一隊警
    員陳文賢因而於100 年1 月20日，以被告涉犯如附表一編號
    1 、6 所示犯罪為由，經由高雄地檢署檢察官向本院聲請就
    被告使用之行動電話實施通訊監察獲准等情，分別證人陳振
    光之警詢筆錄及指認照片、高雄市政府警察局刑事警察大隊
    拘票聲請書、偵辦「0119」高雄永安區農會保寧分部強盜案
    偵查報告、通訊監察聲請表在卷可參（見警卷第119 至124
    頁、高雄地檢署100 年度聲拘字第98號卷第1 至2 頁、高雄
    地檢署100 年度他字第1018號卷第1 至3 頁）。上情亦經證
    人即警員王裕盛、陳文賢於本院審理中證述屬實（見訴字卷
    第161 至169 、215 至217 頁），足認在被告於坦承如附表
    一編號1 、6 所示犯行之前，警員對於被告涉犯此2 犯行已
    有合理懷疑，是被告就此2 部分坦承犯行，自不符合自首之
    要件。
 2、如附表一編號2至5所示犯行，應符合自首規定：
    證人即岡山分局承辦本案警員王裕盛於本院審理中證稱：伊
    請陳振光指認路竹雜貨店（指附表一編號1 所示案件）的影
    像後，因為該雜貨店影像與如附表一編號2 所示臺哥大監視
    錄影畫面之拍攝角度不一樣，所以無法比對二者行為人是否
    同一人。楠梓分局在伊查獲被告後，有將其轄下2 件強盜案
    （指如附表一編號3 、4 所示案件）之影像、被害人筆錄派
    人帶來，除楠梓分局提供之監視錄影畫面、被害人筆錄外，
    伊沒有獲得其他線索。湖內分局偵查員李振源除了將如附表
    一編號5 所示強盜案件之監視錄影畫面、被害人筆錄給伊之
    外，沒有透露是否已經掌握何種線索，伊在詢問被告前，也
    沒有其他證據資料。除路竹雜貨店、永安農會搶案（指如附
    表一編號1 、6 所示案件）外，其他4 件都是被告主動供出
    ，在被告主動承認前，伊沒有其他線索懷疑是被告所為等語
    （見訴字卷第166 至169 頁）。證人即楠梓分局楠梓派出所
    警員詹朝傑於本院審理中證稱：被告犯下筌宇通訊行（如附
    表一編號3 所示案件）搶案後，前去騎機車時，伊正好在查
    戶口，有看到被告從筌宇通訊行出來去牽機車，但不知道被
    告就是犯案的人。事後伊在筌宇通訊行案件發生10分鐘後，
    接獲無線電通報統聯客運發生搶案，伊趕過去看錄影帶時，
    發現統聯搶案與筌宇通訊行搶案之犯案者是同一人，也發現
    是先前與伊擦身而過的人，但伊當時沒有記下車號，監視器
    也沒有拍到車牌，伊事後也沒辦法認出當時與伊擦身而過的
    人可能住哪裡，或從嫌犯的臉找到嫌犯等語（見訴字卷第21
    0 至211 頁）。證人即湖內分局路竹分駐所警員洪憲能於本
    院審理中證稱：伊有參與如附表一編號1 、5 所示案件之偵
    辦，2 件都有調監視錄影帶，但沒辦法從影像中看是否同一
    人。除監視器畫面外，沒有其他線索可以懷疑被告是如附表
    一編號5 所示的嫌疑人等語（見訴字卷第212 至213 頁）。
    另如附表一編號3 、4 所示案件固由楠梓分局受理偵辦，惟
    當時因證據不足，未能偵破，後係由岡山分局、高雄市政府
    警察局刑事警察大隊偵一隊聯合偵破等情，亦據楠梓分局偵
    查員陳永士以執行職務報告書陳述在卷（見訴字卷第189 頁
    ），足認被告主動供出如附表一編號2 至5 所示犯行之前，
    有權偵查犯罪之警察機關並無合理懷疑被告涉犯此4 部分犯
    行之依據。是被告就如附表一編號2 至5 所示犯行之供述，
    應符合自首之要件。
(四)綜上所述，被告所犯如附表一編號1 至6 所示犯罪事實部分
    ，事證明確，被告犯行堪以認定，應予依法論科。
三、論罪科刑：
(一)被告行為後，刑法第321 條第1 項於100 年1 月26日修正公
    布，並於同年月28日施行。按行為後法律有變更者，適用行
    為時之法律，但行為後之法律有利於行為人者，適用最有利
    於行為人之法律，刑法第2 條第1 項定有明文。查修正前刑
    法第321 條第1 項規定：「犯竊盜罪而有左列情形之一者，
    處6 月以上、5 年以下有期徒刑：一、於夜間侵入住宅或有
    人居住之建築物、船艦或隱匿其內而犯之者。二、毀越門扇
    、牆垣或其他安全設備而犯之者。三、攜帶兇器而犯之者。
    四、結夥3 人以上而犯之者。五、乘火災、水災或其他災害
    之際而犯之者。六、在車站或埠頭而犯之者」；修正後刑法
    第321 條第1 項規定：「犯竊盜罪而有下列情形之一者，處
    6 月以上、5 年以下有期徒刑，得併科新臺幣100,000 元以
    下罰金：一、侵入住宅或有人居住之建築物、船艦或隱匿其
    內而犯之者。二、毀越門扇、牆垣或其他安全設備而犯之者
    。三、攜帶兇器而犯之者。四、結夥3 人以上而犯之者。五
    、乘火災、水災或其他災害之際而犯之者。六、在車站、埠
    頭、航空站或其他供水、陸、空公眾運輸之舟、車、航空機
    內而犯之者」。經比較新舊法之規定，新法增加「得併科罰
    金」之規定外，並刪除原第1 款「於夜間」之要件，且就第
    6 款增加「航空站、其他供水、陸、空公眾運輸之舟、車、
    航空機內」之要件，核均屬加重刑罰或擴大加重竊盜適用範
    圍之修正，是修正後刑法第321 條第1 項之規定並未有利於
    被告，自應適用修正前刑法第321 條第1 項之規定。
(二)按刑法第321 條第1 項第3 款之攜帶兇器竊盜罪，係以行為
    人攜帶兇器竊盜為其加重條件，此所謂兇器，其種類並無限
    制，凡客觀上足對人之生命、身體、安全構成威脅，具有危
    險性之器械均屬之，且祇須行竊時攜帶此種具有危險性之器
    械為已足，並不以攜帶之初有行兇之意圖為必要（最高法院
    79年臺上字第5253號判例意旨、92年度臺非字第38號判決意
    旨參照）。查扣案如附表二編號1 所示之玩具手槍，雖係塑
    膠材質，然質地堅硬，重達400 公克，有本院勘驗筆錄及岡
    山分局扣押物品清單各1 份在卷可稽（見訴字卷第170 、20
    3 頁），可持以攻擊使人受傷，依社會通念，在客觀上足以
    對他人生命、身體、安全造成危險，應屬兇器（最高法院96
    年度臺上字第6453號、94年度臺上字第1612號判決意旨參照
    ），是被告持該玩具手槍強盜他人財物，自構成攜帶兇器強
    盜罪。至被告固自承：扣案如附表二編號5 所示板手2 支之
    前就放在機車置物箱中等語（見訴字卷第232 頁），且被告
    犯如附表一編號1 至6 所示犯行，均係使用扣案如附表二編
    號4 所示重型機車往返案發現場等情，經認定如前。然被告
    為上開強盜犯行時，均係將機車停放在雜貨店、通訊行、統
    聯客運站外某處，僅攜帶上開扣案之玩具手槍，隻身進入店
    內強盜財物，並無證據顯示被告有一併攜帶扣案板手入內，
    則被告將上開板手放置在所使用機車置物箱內後，使用該機
    車為犯案交通工具部分，自非攜帶兇器強盜，附此敘明。
(三)刑法第321 條第1 項第6 款之加重竊盜罪，係因犯罪場所而
    設之加重處罰規定，車站或埠頭為供旅客上下或聚集之地，
    係指以車船停靠旅客上下停留及必須經過之場所而言（最高
    法院62年臺上字第3539號判例意旨、80年度臺上字第3172號
    判決要旨參照）。如附表一編號4 所示之統聯客運站，進入
    大門後往前直行即可到達櫃臺，大門外、內兩側均擺放座椅
    ，供候車旅客休息，大門外即為旅客上下車之處，大門、櫃
    臺、旅客候車及上下車處成一整體空間，其間無隔間、屏風
    或其他遮蔽物乙節，有該客運站內外照片共6 張在卷可稽（
    見訴字卷第143 至145 頁），則該客運站自屬供旅客上下停
    留及必經處之車站。
(四)就如附表一編號1 至3 、5 至6 所示部分，核被告所為，均
    係犯刑法第328 條第1 項強盜罪，而有同法（修正前）第32
    1 條第1 項第3 款攜帶兇器而犯之加重處罰情形，應論以同
    法第330 條第1 項攜帶兇器強盜罪。公訴人認被告此5 部分
    均涉犯刑法第328 條第1 項普通強盜罪，尚有未合，惟因二
    者基本社會事實同一，爰均依法變更起訴法條。就如附表一
    編號4 所示部分，核被告所為，係犯刑法第328 條第1 項強
    盜罪，而有同法（修正前）第321 條第1 項第3 款、第6 款
    在車站攜帶兇器而犯之加重處罰情形，應論以同法第330 條
    第1 項在車站攜帶兇器強盜罪。公訴人認被告僅涉犯同法第
    330 條第1 項攜帶兇器強盜罪，容有誤會，惟因起訴法條同
    一，爰不予變更起訴法條。被告於如附表一編號1 所示時、
    地，與被害人許朝成拉扯，致被害人許朝成受有右邊肋骨撞
    傷之傷害，係實施強盜罪之強暴行為，應包括於強盜行為內
    ，不另成立傷害罪。被告以一行為同時對如附表一編號2 所
    示之告訴人呂珮琪、何欣雅、同時對如附表一編號3 所示之
    告訴人吳靜宜、林宜音、同時對如附表一編號5 所示之被害
    人宋英綺、告訴人江美儒、同時對如附表一編號6 所示之被
    害人顏文益、告訴人戴淑芬、張詠祺施以脅迫而強取財物，
    各係以一行為侵害數人之法益，各應論以想像競合犯。被告
    所犯上開6 罪，犯意各別，行為互殊，應予分論併罰。被告
    就如附表一編號2 至5 所示部分，均在有偵查犯罪權限之機
    關僅知犯罪事實而尚不知熟為犯人前，主動向警察機關坦承
    犯行，業經說明如前，自均符合刑法第62條前段規定之自首
    要件，爰依法就此4 部分之犯行減輕其刑。爰審酌被告正值
    壯年，不思以正途賺取金錢，竟持玩具手槍於短短10日內在
    雜貨店、通訊行、農會等處強盜財物多達6 次，造成多名被
    害人之財產損失，毫無尊重他人財產權之觀念，其中如附表
    一編號1 所示部分，以強暴手段強取被害人之財物，更因此
    造成被害人許朝成受傷，另如附表一編號2 至6 所示部分，
    持槍脅迫被害人交付財物，對於各該通訊行、農會人員之人
    身安全構成威脅，嚴重破壞社會治安，危害社會秩序，惡性
    重大，且迄今未賠償被害人損失，惟審酌被告犯後坦承全部
    犯行，態度尚可，兼衡其所為6 次強盜犯行得手財物之價值
    ，暨其前科素行、犯罪動機、目的、手段、智識程度、所生
    之危險及損害等一切情狀，分別量處如主文所示之刑，並定
    其應執行刑，以示懲儆。
(五)沒收部分：
 1、扣案如附表二編號1 所示之黑色玩具手槍1 支（含彈匣1 個
    ）為被告所有，且為其犯如附表一編號1 至6 所示犯行所用
    之物；扣案如附表二編號2 所示之白色棉質手套1 雙，亦為
    被告所有，且為供被告犯如附表一編號2 、6 所示犯行穿戴
    之用，以避免留下指紋遭警查緝等情，業據被告供述在卷（
    見警卷第6 至7 頁、高雄地檢署100 年度偵字第3473號卷第
    87至88、90頁、訴字卷第232 頁），足認均係供被告犯罪所
    用之物，自應依刑法第38條第1 項第2 款規定，分別於被告
    所犯各該罪及定應執行刑項下宣告沒收。至被告犯如附表一
    編號3 至5 所示犯行時，雖亦有戴上白色手套，以避免留下
    指紋（見警卷第7 頁反面至第8 頁反面），惟被告供稱：這
    三件的白色手套應該有換過，伊無法確定是否為扣案的白手
    套等語（見訴字卷第232 頁），卷內亦無其他證據顯示扣案
    之白色手套即為被告犯如附表一編號3 至5 所示犯行時所穿
    戴者，爰不在被告所犯如附表一編號3 至5 所示犯行項下宣
    告沒收扣案如附表二編號2 所示之物。
 2、扣案如附表二編號5 所示板手2 支為被告所有，且為供被告
    拆卸車牌所用之物乙節，業據被告於警詢中坦承在卷（見警
    卷第5 頁反面）。被告於本院審理中固改口辯稱：該2 支板
    手本來就放在機車置物箱中，用來拆卸火星塞，沒有用來拆
    卸車牌，伊一開始是請機車行拆下車牌，之後都用繩子綁假
    車牌等語（見訴字卷第232 頁），惟被告此部分所辯與其先
    前警詢之陳述不符，且拆卸車牌並非難事，一般成年人僅須
    有適當工具如板手等，即可自行拆卸，不須特定請機車行人
    員協助拆卸，被告上開於本院審理中所言，與常情不符，相
    較之下，應以其警詢陳述較為可採。準此，上開板手2 支為
    被告拆卸其所有扣案如附表二編號4 所示重型機車車牌之工
    具乙節，堪可認定。而被告犯如附表一編號1 至5 所示犯行
    時，均非懸掛上開重型機車原配屬之XIK-979 號車牌，而係
    改懸掛未扣案之XPN-682 號車牌等情，業經認定如前，足認
    被告變換所懸掛車牌之用意在掩飾如附表一編號1 至5 所示
    犯罪之形跡，避免為警循車牌查獲，則上開扣案之板手2 支
    自屬供被告犯罪所用之物。又本件並無證據顯示被告使用上
    開扣案板手拆、裝車牌，並犯下如附表一編號1 所示犯行後
    ，復使用該板手將車牌回復原狀，待下次欲犯案前再進行車
    牌之拆、裝行為，是應認扣案如附表二編號5 所示板手2 支
    ，僅供被告用以犯如附表一編號1 所示犯行之用，而僅在被
    告所犯如附表一編號1 所示犯罪及應執行項下宣告沒收，而
    不在被告所犯如附表一編號2 至5 所示犯行項下宣告沒收。
 3、被告犯如附表一編號1 至6 所示犯行時，均係使用扣案如附
    表二編號4 所示黑色重型機車（搭配扣案如附表二編號6 之
    機車鑰匙1 支），其中如附表一編號1 至5 所示部分，係懸
    掛未扣案之XPN-682 號車牌，如附表一編號6 所示部分，則
    懸掛原有扣案之XIK-979 號車牌等情，業經認定如前，其中
    上開機車、機車鑰匙及原配屬之XIK-979 號車牌均為被告所
    有，有車籍資料在卷可參。惟上開重型機車（含機車鑰匙、
    原配屬之XIK-979 號車牌）僅供被告往返現場之交通工具，
    與加重強盜構成要件行為無涉，亦非屬違禁物，無從認定為
    供被告犯罪所用之物。而被告用以逃避追查所用之XPN-682
    號車牌並未扣案，亦無證據顯示為被告所有。至扣案如附表
    二編號3 、7 、8 所示之布鞋1 雙、墨綠色POLO長袖外套1
    件、UC牌黑色牛仔褲1 件，為被告平日生活所穿戴之物，僅
    具證據性質，難認係供被告犯罪所用、所生或所得之物，亦
    非供犯罪預備之用，爰均不予宣告沒收。
據上論斷，應依刑事訴訟法第299 條第1 項前段、第300 條，刑
法第2 條第1 項前段、第330 條第1 項、第55條、第62條前段、
第38條第1 項第2 款、第51條第5 款，判決如主文。
本案經檢察官陳俊宏到庭執行職務。
中    華    民    國   100    年    6     月    16    日
                  刑事第十七庭  審判長法  官  陳培維
                                      法  官  余銘軒
                                      法  官  毛妍懿
以上正本證明與原本無異。
如不服本判決應於收受送達後10日內向本院提出上訴書狀，並應
敘述具體理由；如未敘述上訴理由者，應於上訴期間屆滿後20日
內向本院補提理由書（均須按他造當事人之人數附繕本）「切勿
逕送上級法院」。
中    華    民    國   100    年    6     月    22    日
                                      書記官  林晏光
附錄本案論罪科刑法條：
刑法第330條
犯強盜罪而有第321 條第1 項各款情形之一者，處7 年以上有期
徒刑。
前項之未遂犯罰之。
刑法第321 條
犯竊盜罪而有左列情形之一者，處6 月以上、5 年以下有期徒刑
：
一、於夜間侵入住宅或有人居住之建築物、船艦或隱匿其內而犯
    之者。
二、毀越門扇、牆垣或其他安全設備而犯之者。
三、攜帶兇器而犯之者。
四、結夥三人以上而犯之者。
五、乘火災、水災或其他災害之際而犯之者。
六、在車站或埠頭而犯之者。
前項之未遂犯罰之。
附表一：單位（新臺幣）
┌─┬───────────────────────┬───┬─────┐
│編│時間、地點及犯罪方式                          │被害人│所犯罪名及│
│號│                                              │      │所處之刑  │
├─┼───────────────────────┼───┼─────┤
│ 1│陳振雄意圖為自己不法之所有，先用扣案如附表二編│許朝成│陳振雄犯攜│
│  │號5 所示之板手2 支將如附表二編號4 所示重型機車│      │帶兇器強盜│
│  │原配屬XIK-979 號車牌卸下，改懸掛XPN-682 號車牌│      │罪，處有期│
│  │（未扣案）後，於100 年1 月10日上午11時20分許，│      │徒刑柒年陸│
│  │騎乘該重型機車，頭戴白色半罩式安全帽1 頂，並配│      │月。扣案如│
│  │戴口罩1 個，至高雄市路○區○○路199 號雜貨店，│      │附表二編號│
│  │佯向該店老闆許朝成購買酒類，並於店內飲用，且藉│      │1 、5 所示│
│  │口為許朝成按摩，進而向許朝成借款遭拒，遂自腰際│      │之物沒收。│
│  │取出其所有扣案如附表二編號1 所示雖不具殺傷力，│      │          │
│  │惟客觀上足以對人之生命、身體、安全構成威脅而可│      │          │
│  │供兇器使用之玩具手槍1 支放置在桌上，喝令許朝成│      │          │
│  │交出現金遭拒，陳振雄因先前為許朝成按摩時，看見│      │          │
│  │許朝成所穿外套暗袋內有現金，遂直接伸手入該外套│      │          │
│  │暗袋，並與許朝成發生拉扯，過程中許朝成雖扯落陳│      │          │
│  │振雄所戴之上開安全帽及口罩，然最後仍遭陳振雄拐│      │          │
│  │倒在地，陳振雄以此強暴方式至許朝成不能抗拒，取│      │          │
│  │走許朝成藏放在外套暗袋內現金1 萬6,000 元，許朝│      │          │
│  │成並因而受有右邊肋骨撞傷之傷害。陳振雄得手後，│      │          │
│  │旋騎乘上開機車逃離現場。嗣許朝成報警處理，經警│      │          │
│  │調閱案發現場附近路口監視錄影畫面，供陳振雄之兄│      │          │
│  │陳振光指認畫面中男子為陳振雄後，為警循線查獲。│      │          │
├─┼───────────────────────┼───┼─────┤
│2 │陳振雄意圖為自己不法之所有，於100 年1 月14日晚│呂珮琪│陳振雄犯攜│
│  │間7 時58分許，先戴上如附表二編號2 所示白色棉質│何欣雅│帶兇器強盜│
│  │手套1 雙，以避免留下指紋為警查緝後，騎乘改懸掛│      │罪，處有期│
│  │XPN-682 號車牌（未扣案）之如附表二編號4 所示重│      │徒刑參年拾│
│  │型機車，至高雄市○○區○○路209 號，進入位於該│      │月。扣案如│
│  │址之台灣大哥大通訊行，取出其所有扣案如附表二編│      │附表二編號│
│  │號1 所示雖不具殺傷力，惟客觀上足以對人之生命、│      │1 、2 所示│
│  │身體、安全構成威脅而可供兇器使用之玩具手槍1 支│      │之物沒收。│
│  │，喝令在場之櫃檯服務人員呂珮琪、何欣雅交出現金│      │          │
│  │，以此脅迫方式，至呂珮琪、何欣雅不能抗拒，而交│      │          │
│  │付收銀機內現金1 萬4,800 元，陳振雄得手後將現金│      │          │
│  │放入其攜帶之黃色塑膠袋後，旋步出店外，騎乘上開│      │          │
│  │機車逃離現場。嗣陳振雄因另案遭查獲後，於有權偵│      │          │
│  │查犯罪之警察機關僅知本件犯罪事實但不知嫌疑人時│      │          │
│  │，主動向承辦警員坦承犯行而願接受裁判。        │      │          │
├─┼───────────────────────┼───┼─────┤
│3 │陳振雄意圖為自己不法之所有，於100 年1 月17日晚│吳靜宜│陳振雄犯攜│
│  │間9 時21分許，騎乘改懸掛XPN-682 號車牌（未扣案│林宜音│帶兇器強盜│
│  │）之如附表二編號4 所示重型機車，至高雄市楠梓區│      │罪，處有期│
│  │建楠路91號，進入位於該址之筌宇通訊行後，即取出│      │徒刑參年捌│
│  │其所有扣案如附表二編號1 所示雖不具殺傷力，惟客│      │月。扣案如│
│  │觀上足以對人之生命、身體、安全構成威脅而可供兇│      │附表二編號│
│  │器使用之玩具手槍1 支，指向在場之櫃檯服務人員吳│      │1 所示之物│
│  │靜宜、林宜音，並喝令其等交出現金，以此脅迫方式│      │沒收。    │
│  │，至吳靜宜、林宜音不能抗拒，而交出收銀機內現金│      │          │
│  │共6,000 餘元，陳振雄得手後，先喝令吳靜宜、林宜│      │          │
│  │音向後轉，再步出店外，騎乘上開機車逃離現場。嗣│      │          │
│  │陳振雄因另案遭查獲後，於有權偵查犯罪之警察機關│      │          │
│  │僅知本件犯罪事實但不知嫌疑人時，主動向承辦警員│      │          │
│  │坦承犯行而願接受裁判。                        │      │          │
├─┼───────────────────────┼───┼─────┤
│4 │陳振雄強盜如附表一編號3 所示之筌宇通訊行現金後│蔡慧芸│陳振雄犯在│
│  │，認得手金額太少，竟另行起意，又基於意圖為自己│      │車站攜帶兇│
│  │不法之所有，於100 年1 月17日晚間9 時32分許，騎│      │器強盜罪，│
│  │乘改懸掛XPN-682 號車牌（未扣案）之如附表二編號│      │處有期徒刑│
│  │4所 示重型機車，至高雄市○○區○○路263 號，進│      │肆年。扣案│
│  │入位於該址之統聯客運楠梓站，走至售票櫃檯後，即│      │如附表二編│
│  │自腰際掏出其所有扣案如附表二編號1 所示雖不具殺│      │號1 所示之│
│  │傷力，惟客觀上足以對人之生命、身體、安全構成威│      │物沒收。  │
│  │脅而可供兇器使用之玩具手槍1 支，指向櫃檯服務人│      │          │
│  │員蔡慧芸，喝令蔡慧芸交出現金，以脅迫方式，至蔡│      │          │
│  │慧芸不能抗拒，而交付收銀機鑰匙予陳振雄，並任令│      │          │
│  │陳振雄持鑰匙打開收銀機，取走其內現金8,500 元，│      │          │
│  │陳振雄得手後，先喝令蔡慧芸進入該車站廁所，1 分│      │          │
│  │鐘後始得出廁所，再步出該車站，騎乘上開機車逃離│      │          │
│  │現場。嗣陳振雄因另案遭查獲後，於有權偵查犯罪之│      │          │
│  │警察機關僅知本件犯罪事實但不知嫌疑人時，主動向│      │          │
│  │承辦警員坦承犯行而願接受裁判。                │      │          │
├─┼───────────────────────┼───┼─────┤
│5 │陳振雄意圖為自己不法之所有，於100 年1 月18日晚│宋英綺│陳振雄犯攜│
│  │間9 時45分許，騎乘改懸掛XPN-682 號車牌（未扣案│江美儒│帶兇器強盜│
│  │）之如附表二編號4 所示重型機車，至高雄市路竹區│      │罪，處有期│
│  │中山路844 號，進入位於該址之亞太電信通訊行後，│      │徒刑參年捌│
│  │即取出其所有扣案如附表二編號1 所示雖不具殺傷力│      │月。扣案如│
│  │，惟客觀上足以對人之生命、身體、安全構成威脅而│      │附表二編號│
│  │可供兇器使用之玩具手槍1 支，指向在場之櫃檯服務│      │1 所示之物│
│  │人員宋英綺、江美儒，並大聲喝令其等不得出聲並交│      │沒收。    │
│  │出現金，以此脅迫方式，至宋英綺、江美儒不能抗拒│      │          │
│  │，而交付收銀機內現金4, 750元，陳振雄得手後旋步│      │          │
│  │出店外，騎乘上開機車逃離現場。嗣陳振雄因另案遭│      │          │
│  │查獲後，於有權偵查犯罪之警察機關僅知本件犯罪事│      │          │
│  │實但不知嫌疑人時，主動向承辦警員坦承犯行而願接│      │          │
│  │受裁判。                                      │      │          │
├─┼───────────────────────┼───┼─────┤
│6 │陳振雄意圖為自己不法之所有，於100 年1 月19日下│顏文益│陳振雄犯攜│
│  │午2 時47分許，先戴上如附表二編號2 所示白色棉質│戴淑芬│帶兇器強盜│
│  │手套1 雙，以避免留下指紋為警查緝後，騎乘如附表│張詠祺│罪，處有期│
│  │二編號4 所示重型機車，因XPN-682 號車牌遺失，故│      │徒刑柒年貳│
│  │懸掛原有車牌XIK-979 號1 面，至高雄市永安區保安│      │月。扣案如│
│  │路106 之28號，進入位於該址之永安區農會保寧分部│      │附表二編號│
│  │後，即取出其所有扣案如附表二編號1 所示雖不具殺│      │1 、2 所示│
│  │傷力，惟客觀上足以對人之生命、身體、安全構成威│      │之物沒收。│
│  │脅而可供兇器使用之玩具手槍1 支指向在場之櫃檯行│      │          │
│  │員顏文益、戴淑芬、張詠祺，並喝令其等交出抽屜內│      │          │
│  │現金，以此脅迫方式，至顏文益、戴淑芬、張詠祺不│      │          │
│  │能抗拒，而交付現金4 萬7,300 元，陳振雄得手後現│      │          │
│  │金放入其攜帶之塑膠袋後，旋騎乘上開機車逃離現場│      │          │
│  │。惟於逃離時，經人目擊上開機車外型及車號，而為│      │          │
│  │警循線查獲。                                  │      │          │
└─┴───────────────────────┴───┴─────┘
附表二：
┌──┬──────────────────┐
│編號│扣案物品                            │
├──┼──────────────────┤
│1   │黑色玩具手槍1支（含彈匣1個）        │
├──┼──────────────────┤
│2   │白色棉質手套1雙                     │
├──┼──────────────────┤
│3   │布鞋1雙                             │
├──┼──────────────────┤
│4   │黑色重機車1 部（含原配置車牌XIK-979 │
│    │號1面）                             │
├──┼──────────────────┤
│5   │板手2支                             │
├──┼──────────────────┤
│6   │機車鑰匙1支                         │
├──┼──────────────────┤
│7   │墨綠色POLO長袖外套1件               │
├──┼──────────────────┤
│8   │UC牌黑色牛仔褲1件                   │
└──┴──────────────────┘